臺中高等行政法院判決
　　　　　　　　　　　　　　　93年度再字第00030號
再審原告　　甲○○
訴訟代理人　丙○○
再審被告　　臺中市政府
代　表　人　乙○○
訴訟代理人　林豐順律師
右當事人間因徵收補償事件，再審原告對最高行政法院中華民國
92年4月3日92年度判字第358號判決，提起再審之訴，本院判決
如下：
    主　文
再審之訴駁回。
再審訴訟費用由再審原告負擔。
    事　實
甲、事實概要：再審被告為辦理民國（下同）87年度台中市○○
    ○○○道路（東西向快速道路）用地，徵收坐落台中市○○
    區○○段455－1地號土地並附帶徵收其地上物，需拆遷工程
    用地上再審原告所有之詮億豐碾米工廠之機器設備，乃以88
    年8月31日88府工土字第122895號函知原告訂期發放機械搬
    遷補償費新台幣（下同）982,611元。原告不服，遂向台灣
    省政府提起訴願，經遭決定駁回，復向內政部提起再訴願，
    經內政部以89年7月20日89內訴字第8905301 號訴願決定「
    有關營業損失補償部分之原決定及原處分均撤銷，由原處分
    機關於二個月內另為適法之處分；其餘部分之再訴願駁回」
    ，原告仍對被駁回之機器設備搬運費部分不服，乃向本院提
    起行政訴訟，經本院以89年度訴字第160號判決駁回再審原
    告之訴，再審原告不服該判決，提起上訴，經最高行政法院
    92年度判字第358號判決駁回上訴而確定。嗣再審原告不服
    前開最高行政法院92年度判字第358號確定判決，復具狀向
    最高行政法院提起再審之訴，經最高行政法院以再審原告依
    行政訴訟法第273條第1項第14款提起再審之訴部分，因專屬
    原高等行政法院即本院管轄，乃以93年度裁字第1406號裁定
    移送本院。
乙、兩造之聲明：
一、再審原告聲明求為判決：
    (一)原判決廢棄。
    (二)訴願決定及原處分均撤銷。
    (三)再審被告（台中市政府）應即重新計算徵收補償費之金額
      。
    (四)歷審之訴訟費用由再審被告負擔。
二、再審被告聲明求為判決：
    (一)再審之訴駁回。
    (二)訴訟費用由再審原告負擔。
丙、兩造之陳述：
一、再審原告主張之理由：系爭之碾米機器設備，係屬木造，且
    皆固定在廠房牆壁上或地板上，而廠房係屬「合法建物」（
    有保存登記--即建物所有權第一次登記），亦為再審原告所
    有，原判決並未加以論列，此部分實係足以影響於判決之重
    要證物，原判決有漏未斟酌之情事。
二、再審被告答辯之理由：
    (一)再審原告緣再審被告機關於87年11月2日以府地用字第155
      059號公告徵收台中市○○○○○道路工程用地範圍內土地
      及地上物，再審原告所有位於徵收範圍內台中市○○路19
      5號詮億豐碾米工廠機器設備必須拆除，其機器設備搬運
      費之查估，再審被告機關依據「台中市辦理公共工程建築
      改良物拆遷補償費辦法」第23條規定委請領有經濟部核准
      設立之華聲企業發展鑑定顧問有限公司，按合法工廠辦理
      查估，經會同再審原告實地清點各項機器設備計12頁70項
      目之多，分別逐一核算其拆卸、安裝、損耗、試車、搬運
      費等，經多次會同再審原告複查，並經3次邀集再審原告
      協調，惟再審原告一致堅持照其要求價格全部收購，因依
      法無據以致3次協調不成，再審被告機關以88年8月31日府
      工土字第122895號通知再審原告，定期發放機械搬遷補助
      費982,611元。因逾期未領於89年1月10日以89年度存字第
      89號依法提存法院待領。
    (二)徵收土地地上物之動力機械等設備非屬法定土地改良物，
      不應發給遷移費，但酌給搬遷費。依據行政院55年2月23
      日台（55）內字第1245號令：「查土地法第236條所規定
      徵收土地應給予之遷移費，係指同法第244條規定因徵收
      土地致其改良物遷移時應給之遷移費，而其改良物則係指
      同法第5條規定之建築改良物及農作改良物而言。本案被
      徵收土地之動力及機械應不屬於上開法條規定改良物範圍
      ，自不應發給遷移費，惟是項動力及機械如確因徵收而必
      需遷移者，應由該管縣政府參照上開土地法第236條規定
      酌給搬遷費。」
    (三)本件聲請再審之理由，係依行政訴訟法第273條第1項第14
      款，就足以影響於判決之重要證物漏未斟酌為再審理由。
      主張：系爭之碾米機器設備，係屬木造，且固定在廠房牆
      壁上或地板上，而廠房係屬「合法建物」，亦為原告所有
      。
    (四)惟查：
　    1.原確定審判決書事實欄三兩造之爭點：(二)原告之主張(2)
        ，就「碾米設備多為木造，多固定在廠房牆壁上或地板
        上，只要一經拆除敲開，必然損壞無從再為利用……原
        處分機關並未考量原告碾米工廠特性，僅委由非專業之
        華聲公司辦理查估，並由屬不動產鑑定性質之『廣地不
        動產鑑定中心有限公司』複核，其對搬遷費之鑑定自有
        不當。」已經記載明確。
      2.原確定判決理由欄二並就前開事實認定如下：
        (1)查估本案各項機器設備，係實地清點各項機器設備計
          12頁70項目之多，分別逐一核算其拆卸、安裝、損耗
          、試車、搬運費等，並本若因拆遷而致設備破損或不
          堪使用，則以損耗計算其費用之查估原則。甫查估
          982,611元，有原處分卷附查估報告書及勘估標的現
          況照片16張、動產明細表可稽，已充分維護原告之權
          益，該查估報告內容應屬具體而可採。
        (2)華聲公司係經濟部核准設立，所營項目包括機械、汽
          車、工廠設備等估價與鑑定之企業發展鑑定顧問有限
          公司。又依上開規定，被告委請相關專業查估，本無
          須另經他機構複核，本件由華聲公司出具之查估報告
          書，另由廣地公司複核校正書，雖屬畫蛇添足之舉，
          惟仍不影響該查估報告書之效力。
    (五)是原確定判決已就再審原告所指足以影響判決之重要証物
      ，即系爭碾米機器設備，係屬木造，且皆固定在廠房牆壁
      或地板上，已分別在事實欄及理由欄詳為論述。至其又指
      廠房係屬「合法建物」，似與本件無關，縱經斟酌亦不能
      使其有利之裁判，自不得據為再審之原因。
    (六)據上論結，本件行政訴訟為無理由請予判決駁回。
    理  由
一、按當事人對於行政法院之裁判，提起再審之訴，須有行政訴
     訟法第273條、第274條所定情形之一者，始得為之。次按
     對於最高行政法院之判決，本於第273條第1項第9款至第14
     款事由聲明不服者，雖有前二項之情形，仍專屬原高等行
     政法院管轄。而所謂「原判決就足以影響於判決之重要證
     物漏未斟酌」，係指足以影響判決基礎之重要證物，雖在
     前訴訟程序業已提出，然未經確定判決加以斟酌，或者忽
     視當事人聲明之證據而不予調查，或者就依聲請或依職權
     調查之證據未為判斷，均不失為漏未斟酌，且以該證物足
     以動搖原確定判決基礎者為限。若於判決理由項下說明無
     調查之必要，或縱經斟酌亦不足影響判決基礎之意見，即
     與漏未斟酌有間，不得據為再審之理由。且若當事人雖已
     主張其再審之訴具備行政訴訟法第273條第1項第14款規定
     之要件，而經法院審查結果其實無此事由者，則其再審之
     訴即為顯無理由。
二、本件再審原告因徵收補償事件不服再審被告處分，向台灣省
    政府提起訴願，遭決定駁回，復向內政部提起再訴願，經內
    政部以89年7月20日89內訴字第8905301號訴願決定「有關營
    業損失補償部分之原決定及原處分均撤銷，由原處分機關於
    二個月內另為適法之處分；其餘部分之再訴願駁回」，原告
    仍對被駁回之機器設備搬運費部分不服，乃向本院提起行政
    訴訟，經本院以89年度訴字第160號判決駁回再審原告之訴
    ，再審原告不服該判決，提起上訴，經最高行政法院92年度
    判字第358號判決駁回上訴而確定。嗣再審原告不服前開最
    高行政法院92年度判字第358號確定判決，復具狀向最高行
    政法院提起再審之訴，經最高行政法院以再審原告依行政訴
    訟法第273條第1項第14款提起再審之訴部分，因專屬原高等
    行政法院即本院管轄，乃以93年度裁字第1406號裁定移送本
    院。再審原告據以提出再審之事由，係最高行政法院92年度
    判字第358號確定判決漏未斟酌系爭之碾米機器設備，係屬
    木造，且皆固定在廠房牆壁上或地板上，而廠房係屬「合法
    建物」為再審原告所有及再審原告所提出之分產議定書為據
    ，然查：再審被告於查估本案各項機器設備，係實地清點各
    項機器設備計12頁70項目之多，分別逐一核算其拆卸、安裝
    、損耗、試車、搬運費等，並本若因拆遷而致設備破損或不
    堪使用，則以損耗計算其費用之查估原則，計查估982,611
    元，有原處分卷附查估報告書及勘估標的現況照片16張、動
    產明細表可稽，已充分維護原告之權益，該查估報告內容應
    屬具體而可採。且華聲公司係經濟部核准設立，所營項目包
    括機械、汽車、工廠設備等估價與鑑定之企業發展鑑定顧問
    有限公司。又依規定，被告委請相關專業查估，本無須另經
    他機構複核，本件由華聲公司出具之查估報告書，另由廣地
    公司複核校正書，雖屬畫蛇添足之舉，惟仍不影響該查估報
    告書之效力。並就本件系爭碾米廠之機器設備，非行為時土
    地法第5條所稱建築改良物，無法依同法第236條、第144條
    規定發給遷移費，僅能參照土地法第236條規定酌給搬遷費
    。又系爭各項機器設備既經實地清點，分別逐一核算其拆卸
    、安裝、損耗、試車、搬運費等，計查估982,611元，與事
    實相符，且拆遷後原機器仍為再審原告所有，再審被告發給
    再審原告拆遷之搬遷費，尚無不合等詳為論述，足見上開分
    產議定書再審原告所指廠房係屬「合法建物」，尚與本件系
    爭碾米廠之機器設備無關，上開分產議定書縱屬再審原告於
    前訴訟程序業已提出，並不足以動搖原確定判決基礎，而為
    原判決所不採，並無原告所指漏未斟酌，即與漏未斟酌有間
    ，仍不得為再審之理由。足認最高行政法院92年度判字第
    358號確定判決與本院89年度訴字第160號判決確定，並無行
    政訴訟法第273條第1項第14款規定「原判決就足以影響於判
    決之重要證物漏未斟酌」可言，再審原告自不得主張上開判
    決具有該款再審事由。
三、綜上所述，再審原告之主張既不足取，其依行政訴訟法第27
    3條第1項第14款規定，以原判決就足以影響於判決之重要證
    物漏未斟酌為由，求予撤銷改判原確定判決云云，經本院審
    酌原審最高行政法院92年度判字第358號暨本院89年度訴字
    第160號判決，並無再審原告所主張得提起再審之訴之事由
    ，再審原告提起本件再審之訴，顯無再審理由，爰不經言詞
    辯論，逕以判決駁回之。
四、據上論結，本件再審之訴為顯無理由，依行政訴訟法第278
    條第2項、第98條第3項前段，判決如主文。
中    華    民    國    94    年    1    月    28     日
                  第二庭審判長法  官　王　茂　修
                              法  官　許　金　釵
                              法  官　莊　金　昌
以上正本證明與原本無異。
如不服本判決，應於判決送達後20日內向本院提出上訴書狀，其
未表明上訴理由者，應於提起上訴後20日內向本院提出上訴理由
書（須依對造人數附具繕本）；如於本判決宣示或公告後送達前
提起上訴者，應於判決送達後20日內補提上訴理由書（須附繕本
）。未表明上訴理由者，逕以裁定駁回。
提起上訴應預繳送達用雙掛號郵票390元（34元及5元郵票各10份
)。
中    華    民    國    94    年    1    月    28     日
　　　　　　　　　　　　　　　書記官　邱  吉  雄
